臺灣高等法院臺中分院刑事判決　　　　　　　　　　九十三年度上易字第七三七號
　　上　訴　人　臺灣台中地方法院檢察署檢察官
　　被　　　告　乙○○
　　選任辯護人　劉思顯
右上訴人因被告傷害案件，不服臺灣臺中地方法院九十三年度易字第三七一號中華民
國九十三年五月十九日第一審判決（起訴案號：臺灣臺中地方法院檢察署九十二年度
偵字第一八三二八號），提起上訴，本院判決如左：
      主  文
上訴駁回。
      理  由
一、公訴意旨略以：被告乙○○係財政部中區國稅局（下稱國稅局）臺中縣分局第一
    課課長，係依法執行公務之公務員，竟基於普通傷害之犯意，於民國（下同）九
    十二年七月十日十一時許，在臺中縣豐原市○○路三十六號三樓國稅局臺中縣分
    局內，因告訴人甲○○申報稅務與承辦人員發生爭執，被告出面打圓場時，以右
    手指戳告訴人左胸前二下，致其受有左胸上部挫傷之傷害，因認被告涉有刑法第
    二百七十七條第一項之傷害罪嫌云云。
二、按犯罪事實應依證據認定之，無證據不得認定犯罪事實；不能證明被告犯罪者，
    應諭知無罪之判決，刑事訴訟法第一百五十四條第二項、第三百零一條第一項分
    別定有明文。又認定犯罪事實所憑之證據，雖不以直接證據為限，間接證據亦包
    括在內；然而無論直接或間接證據，其為訴訟上之證明，須於通常一般之人均不
    致有所懷疑，而得確信其為真實之程度者，始得據為有罪之認定，倘其證明尚未
    達到此一程度，而有合理之懷疑存在時，事實審法院復已就其心證上理由予以闡
    述，敘明其如何無從為有罪之確信，因而為無罪之判決，尚不得任意指為違法；
     又按告訴人之告訴，係以使被告受刑事訴追為目的，是其陳述是否與事實相符
    ，仍應調查其他證據以資審認；又被害人之陳述如無瑕疵，且就其他方面調查又
    與事實相符，固足採為科刑之基礎，倘其陳述尚有瑕疵，而在未究明前，遽採為
    論罪科刑之根據，即難認為適法。所謂無瑕疵，係指被害人所為不利被告之陳述
    ，與社會上之一般生活經驗或卷附其他客觀事證並無矛盾而言，至所謂就其他方
    面調查認與事實相符，非僅以所援用之旁證足以證明被害結果為已足，尤須綜合
    一切積極佐證，除認定被告確為加害人之外，在推理上無從另為其他合理原因之
    假設而言，最高法院著有七十六年台上字第四九八六號、五十二年台上字第一三
    ○○號、六十一年台上字第三○九九號判例，及九十二年度台上字第二九八四號
    判決意旨可資參照。
三、公訴人認被告涉有上揭傷害犯行，無據告訴人甲○○於警訊及偵查中之指訴，另
    有卷附診斷證明書二紙佐證，為其論據。惟訊據被告堅詞否認有何傷害告訴人甲
    ○○之犯行，辯稱：伊見告訴人與稅務員吳耀輝發生爭執，乃出面維持秩序，為
    安撫告訴人甲○○之情緒，伊以左手輕拍告訴人甲○○之右肩，但未以右手指戳
    告訴人之左胸等語。經查：(一)、告訴人甲○○左胸上部受挫傷之事實，業據其迭
    於偵查及審判中指訴歷歷，並有賴外婦產科診所、行政院衛生署臺中醫院出具之
    診斷證明書二紙附卷可佐（見偵查卷第八至九頁），固非虛妄。惟該被告否認該
    傷勢為其所造成，依證人即國稅局臺中縣分局工讀生陳麗琴於原審證稱：「（被
    告和告訴人有無拉扯？）沒有，我們課長（指被告）在前面的時候，我只有看到
    課長的左手在告訴人的右肩上輕拍」等語（見原審卷第六十六頁），證人即國稅
    局臺中縣分局政風室主任廖柏森於原審亦證稱：「我在場是沒有看到被告有用手
    戳告訴人」等語（見原審卷第七十一頁），證人即國稅局臺中縣分局稅務員陳灼
    檥於原審證稱：「（案發當時，是否在現場？）是，他們在爭吵的時候，我站在
    政風室出來的通道中間．．．（當時有無看到被告與告訴人肢體有所接觸？）．
    ．．林課長（指被告）從他的辦公室出來，當時吳先生一直在罵他，乙○○出來
    是站在甲○○的後面，他走過來的時候，他有拍他的右肩，問他有什麼事．．．
    （有無看到被告打告訴人？）沒有，當時我站在正對面」等語（見原審卷第七十
    三至七十四頁），證人即國稅局臺中縣分局稅務員林占杰於原審證稱：「（案發
    當時，是否在現場？）我本來和一位同事在課長（指被告）辦公室談事情，後來
    聽到聲音很大，我就到外面看．．．（現場有看到被告戳告訴人？）沒有看到」
    等語（見原審卷第七十五至七十六頁），上開證人等均一致證述未目睹被告以手
    指戳告訴人甲○○，彼等於事發時在場則為告訴人甲○○所不否認，倘事實確如
    告訴人甲○○之指訴，係被告戳刺其二次造成前述傷害結果，衡酌告訴人為當時
    在場者注目之焦點、被告又連續二度出手等情況，鄰近之人豈可能盡數渾然不覺
    ？(二)、告訴人甲○○於原審準備程序中指稱廖柏森於政風室內親見其受傷才為其
    製作筆錄，另於原審指稱政風室內之助理有看到其胸前二處紅色瘀傷乙節，然而
    證人廖柏森於原審結稱：「吳先生（指告訴人）有將衣服弄開給我看，現場我沒
    有看到有瘀傷的情形．．．（有無跟告訴人查看他的傷勢？）告訴人有給我看，
    他將衣服解開給我看，但我沒有看到他的傷勢」等語（見原審卷第七十一頁），
    並無告訴人甲○○此部分指陳之情事。又觀之由廖柏森於九十二年七月十日十二
    時二十五分為告訴人製作之「訪談紀要」中，就告訴人甲○○自述傷勢之記載為
    「課長卻用手指戳擊我的左肩腋下，造成悶痛」等語（見原審卷第八十九頁），
    亦難認告訴人甲○○所言屬實，蓋既稱「悶痛」，而非使用「挫傷」或「瘀傷」
    等字眼，應指無從以肉眼觀察得知之內傷，若廖柏森確曾看見告訴人甲○○受有
    瘀傷，亟欲保全證據之告訴人甲○○豈能不要求廖柏森當場改正，而仍「親閱無
    訛簽名蓋章」，認可前揭訪談紀要之記載？再者，本件事發地點為國稅局臺中縣
    分局，屬公共場所，時有洽公民眾進出，爭執發生後更有多人在場圍觀及勸說調
    解，眾目睽睽之下，被告有無以出手傷人方式解決問題之必要與可能，誠屬可疑
   。因此，告訴人甲○○之指訴，實難謂無與一般生活經驗及其他客觀事證相違之
    瑕疵。(三)、又卷附行政院衛生署臺中醫院病歷紀錄之記載，告訴人甲○○於九十
    二年七月十一日即其指稱遭戳傷之次日於該院就診，經診斷除「胸悶」、「胸壁
    挫傷」外，並有「其他肩及上臂之扭傷及拉傷」之症狀，告訴人甲○○左胸受挫
    傷是否出於被告之傷害行為，本已有疑，如佐以其肩或上臂部位於同一時期受傷
    之情，即更難排除前開傷害係因其他事故之外力衝擊而一次形成之合理懷疑。
四、綜上所述，公訴人據以起訴之證據，即告訴人甲○○之指訴與診斷證明書二紙等
    ，尚不足據以為不利於被告之認定，此外，本院復查無其他積極證據可證被告有
    公訴人所指犯行，揆諸前揭規定及說明，原審依刑事訴訟法第條第三百零一條第
    一項，判決諭知被告無罪。檢察官猶提起上訴，以：政風室工友陳婉秀亦目睹告
    訴人甲○○脫開衣服左胸上部挫傷之傷害；倘被告未傷害告訴人，何需自帶禮盒
    至告訴人甲○○家請求原諒？何需請國稅局豐原分局長一行五人陪同，希望大事
    化小，小事化無？且廖柏森何以曾電請前任政風室主任劉國正撥電話向告訴人甲
    ○○及其妻陳瓊娥，請求告訴人甲○○原諒？又被告何需央求台中縣警察局督察
    室郭先生之父郭志杰老先生，前來向告訴人甲○○請求原諒多次，因而指摘原判
    決諭知被告無罪為不當云云，然而，證人廖柏森於九十二年七月十日十二時二十
    五分為告訴人製作之「訪談紀要」中，並無告訴人甲○○脫開衣服查驗左胸上部
    挫傷，及陳婉秀在場目睹之記載，自無傳喚陳婉秀調查之必要；又苟有告訴人甲
    ○○所述被告事後欲求得其原諒，亦屬被告尋求和解以息事寧人之態度而已，不
    能執此即對被告為不利之認定，檢官復未能提出更積極確切證據以認定被告有傷
    害犯行，其上訴為無理由，應判決駁回之。
據上論斷，應依刑事訴訟法第三百六十八條，判決如主文。
本案經檢察官丙○○到庭執行職務。
中      華      民      國    九十三    年      九      月    二十二    日
                                   臺灣高等法院臺中分院刑事第七庭
                                         審判長法  官　林  榮　龍
                                               法  官  謝  說  容
                                               法　官  江  錫  麟
右正本證明與原本無異。
不得上訴。
                            書記官  陳　振　海
中     華     民     國     九十三     年      九      月    二十三     日
                                                              　　　　　Ｆ
